【裁判字號】    98,消債更,26
【裁判日期】    980327
【裁判案由】    更生事件
【裁判全文】
臺灣屏東地方法院民事裁定            98年度消債更字第26號
聲  請  人
即 債 務人  甲○○
代  理  人  蔡明哲律師
上列當事人聲請消費者債務清理事件，本院裁定如下：
    主  文
更生之聲請駁回。
聲請費用由聲請人負擔。
    理  由
一、按聲請更生或清算不合程式或不備其他要件者，法院應以裁
    定駁回之，但其情形可以補正者，法院應定期間先命補正；
    債務人對於金融機構因消費借貸、自用住宅借款、信用卡或
    現金卡契約而負債務，在聲請更生或清算前，應提出債權人
    清冊，以書面向最大債權金融機構請求協商債務清償方案並
    表明共同協商之意旨；自債務人提出協商請求之翌日起逾30
    日不開始協商，或自開始協商之翌日起逾90日協商不成立，
    債務人得逕向法院聲請更生或清算，消費者債務清理條例（
    下稱本條例）第8 條、第151 條第1 項、第153 條分別定有
    明文。
二、本件聲請意旨略以：其有不能清償債務之情事，且無擔保或
    無優先權之債務總額未逾新臺幣（下同）12,000,000元，復
    未經法院裁定開始清算程序或宣告破產，已於民國97年7 月
    間依本條例第151 條第1 項與本條例施行細則第43條規定，
    提出債權人清冊，向最大債權銀行即台新國際商業銀行股份
    有限公司（下稱台新銀行）請求共同協商債務清償方案，惟
    台新銀行已逾30日仍未開始協商，爰依本條例第153 條規定
    聲請更生等語。
三、經查：
  (一)本條例第151 條第1 項所定之前置協商程序，揆其立法意旨
    係認債務人對於金融機構因消費借貸、自用住宅借款、信用
    卡或現金卡契約所負債務，其法律關係較為單純明確，金融
    機構並已訂有債務協商機制，如能協商成立，債務人即不須
    依本條例聲請更生或清算，可相當疏減法院負擔，有效分配
    司法資源，並使債務人得自主解決其債務，爰就此部分採行
    協商前置主義。再者，中華民國銀行商業同業公會為辦理本
    條例第151 條第1 項所定之前置協商程序，乃制訂「金融機
    構辦理消費者債務清理條例前置協商作業準則」，依該準則
    之規定，債務人於向最大債權銀行申請協商時，應提出銀行
    公會訂頒之前置協商申請書、債務人身分證正反面影本、債
    權人清冊、財產及收支狀況說明書等文件，而上開文件屬達
    成協商所必要審核之文件，又較債務人向法院聲請更生或清
    算時所應提出及檢附之文件簡便，故債務人應無提出之困難
    性；且協商前置之立法意旨在疏減法院負擔，而責由最大債
    權銀行介入以求當事人間得自主解決債務，於適當範圍令債
    務人配合提出相關文件，以減輕最大債權銀行依法律授權調
    取債務人資料之勞費，尚無違衡平原則。故銀行公會所訂上
    開應檢附之文件，對於促成協商方案之形成有其必要，為債
    務人請求前置協商之法定程式及義務，若未具備，尚難認為
    債務人已依法申請債務協商，否則放任債務人空以申請前置
    協商卻不配合提出相關必要文件，導致協商不成立後，再藉
    此為由聲請更生，勢當無法貫徹本條例第151 條第1 項之立
    法意旨，達到促使雙方協商債務清償方案、有效分配司法資
    源、節省當事人勞費等立法目的。是債務人提出協商請求，
    倘係因可歸責債務人之事由，例如不提出必備文件或同意金
    融機構調閱債務人之財產、收入、業務及信用狀況，以利金
    融機構得及時取得資訊，或無參與協商之意願，使債權人、
    債務人無法充分溝通者，即難認已踐行本條例第151 條第1
    項之協商程序。
  (二)查本件聲請人固委任律師發函向台新銀行請求共同協商債務
    清償方案，有黃清江律師事務所97年6 月6 日97清律字第97
    0606號函及掛號郵件收件回執影本各1 份在卷可稽，惟依上
    開函文記載，聲請人僅提出債權人清冊，尚欠缺銀行公會所
    訂之必備文件，聲請人遂於97年7 月9 日填具前置協商申請
    書並附具財產及收入狀況說明書及收入切結書寄送台新銀行
    ，該行於97年7 月14日收受上開申請書後，經多次去電通知
    聲請人到場面談，均未能聯繫聲請人，並於97年8 月21日依
    申請書所留之地址，郵寄第一次面談通知函，然聲請人並未
    到場，嗣同年8 月26日再次郵寄第二次面談通知函，聲請人
    仍未到場面談，因無法聯繫聲請人導致無法開始協商，按銀
    行之作業規定，須6 個月期滿後方能再次受理協商之請求，
    詎聲請人於97年12月15日再次請求協商，因期間未滿，遂無
    法受理一情，業經本院函詢台新銀行查明屬實，此有台新銀
    行98年2 月25日台新債協98法字第110173號函1 份及聲請人
    分別填具之97年7 月9 日及97年12月10日前置協商申請書影
    本各1 份在卷可參，是聲請人向台新銀行請求共同協商債務
    清償方案，卻未能到場進行面談，以致逾期無法開始進行協
    商，堪認為可歸責於聲請人之事由以致無法開始協商，難認
    聲請人已踐行本條例第151 條第1項規定之前置協商程序。
四、綜上，本件聲請人雖於更生之聲請前請求與台新銀行共同協
    商債務清償方案，惟未到場為實質上之協商，顯難認符合本
    條例第151 條第1 項規定之程序，自亦無本條例第153 條逕
    向法院聲請更生規定之適用，且上開欠缺要件又屬無從補正
    之事項，參之首揭說明，自應駁回更生之聲請，爰裁定如主
    文。
中    華    民    國    98    年    3     月    27    日
                        民事庭法  官  陳威宏
上為正本係照原本作成。
如不服本裁定，應於裁定送達後10日內，以書狀向本院提出抗告
，並繳納抗告費新臺幣1千元。
中    華    民    國    98    年    4     月    7     日
                              書記官  魏慧夷


司法院資訊處製作；財團法人民間司法改革基金會備份。
